臺灣高等法院刑事判決
108年度交上易字第307號
上  訴  人  
即  被  告  徐忠朋  
選任辯護人  陳達德律師
上列上訴人即被告因過失傷害案件，不服臺灣士林地方法院108
年度審交易字第294號，中華民國108年6月19日第一審判決（起
訴案號：臺灣士林地方檢察署108年度偵字第4296號），提起上
訴，本院判決如下：
    主  文
上訴駁回。
    事  實
一、徐忠朋於民國107年6月17日下午，本應注意行車前應就煞車
    等裝置詳細檢查確實有效，及駕駛汽車應注意車前狀況，而
    依當時情形，並無不能注意之情事，竟疏未檢查及注意，即
    貿然駕駛車牌號碼0000－00號自用小客車上路，並沿臺北市
    士林區重慶北路4段由西往東方向行駛，嗣於同日下午1時9
    分許，行經重慶北路4段260號前時，因煞車性能失常及未注
    意車前狀況，而自後方追撞沿同路段同行向行駛、在前方停
    等紅燈之車牌號碼0000－00號自用小客車（由張力仁駕駛，
    後座搭載其配偶賴慧螢），致賴慧螢受有頸部及左側肩膀疼
    痛之傷害，嗣引發頸椎4、5、6節椎間盤破裂伴有神經根病
    變，歷經手術及多次住院治療與復健程序後，仍受有脊椎損
    傷併四肢無力、神經痛，迄今呈現四肢癱瘓、日常生活無法
    自理，嚴重減損四肢機能而難治之重傷狀態。徐忠朋肇事後
    ，於有偵查犯罪權限之機關未發覺犯罪前，向到場處理之臺
    北市政府警察局交通警察大隊士林分隊員警坦承為肇事人，
    自首而接受裁判。
二、案經張力仁以賴慧螢之配偶身分獨立訴由臺灣臺北地方檢察
     署檢察官偵查起訴。
    理  由
壹、證據能力
一、按被告以外之人於審判外之陳述，雖不符刑事訴訟法第159
    條之1至第159條之4等條文之規定，而經當事人於審判程序
    同意作為證據，法院審酌該言詞陳述或書面陳述作成時之情
    況，認為適當者，亦得為證據，同法第159條之5第1項定有
    明文。本判決所引用之告訴人張力仁於警詢、偵訊之陳述，
    固屬被告以外之人於審判外之陳述，然檢察官、被告及辯護
    人均同意有證據能力（見本院卷第133頁），本院審酌該供
    述證據作成之情況，引用作為證據並無不適當情事，依前開
    規定，告訴人之陳述自有證據能力。
二、本判決所引用之非供述證據，核與本案待證事實均有關連性
    ，亦無證據證明係實施刑事訴訟程序之公務員以不法方式所
    取得，依刑事訴訟法第158條之4之反面解釋，亦有證據能力
    。
貳、實體部分
一、認定犯罪事實所憑之證據及理由： 
（一）訊據上訴人即被告徐忠朋對於其在上開時、地，駕駛自小
      客車，沿臺北市士林區重慶北路4段由西往東方向行駛，
      行經重慶北路4段260號前時，因煞車性能失常及未注意車
      前狀況，而自後方追撞沿同路段同行向行駛、在前方停等
      紅燈、由張力仁所駕駛，後座搭載其配偶賴慧螢之前述自
      小客車，致被害人賴慧螢受有前開傷害，其具有過失等情
      坦承不諱（見本院卷第133、290頁），核與告訴人指訴之
      車禍經過情節相符（見他字卷第7至9頁、第149至153頁）
      ，並有道路交通事故現場圖、道路交通事故補充資料表、
      道路交通事故談話紀錄表、道路交通事故調查報告表（一
      ）（二）、車輛及現場照片、臺北市立聯合醫院陽明院區
      107年6月17日、107年7月3日、107年11月24日、108年1月
      16日診斷證明書、臺北市立聯合醫院108年1月22日北市醫
      陽字第10831552700號函、該院108年10月3日北市醫陽字
      第10837515500號函檢附之被害人賴慧螢就醫病歷紀錄及
      病情說明單在卷可稽（見他字卷第11、29、31頁、第51至
      61頁、第69至71頁、第73至141頁、第155頁，本院卷第23
      1頁及病歷卷）。
（二）按行車前應注意煞車裝置須詳細檢查確實有效；汽車行駛
      時，駕駛人應注意車前狀況，並隨時採取必要之安全措施
      。道路交通安全規則第89條第1項第1款、第94條第3項定
      有明文。被告駕駛車輛上路，本應注意確保其煞車裝置確
      實有效，且應注意車前狀況，且事故發生時係日間晴天，
      其道路為乾燥柏油、無缺陷、無障礙物，視距良好，有道
      路交通事故調查表㈠在卷可參，被告所處行車環境客觀上
      並無不能注意之情形，參酌被告供稱：車子是我跟朋友借
      的，我因為煞車失靈而肇事，但我承認我煞車距離也沒有
      抓好等語（見本院卷第133頁），顯見被告疏未注意上情
      而自後追撞被害人所乘車輛，是被告違反注意義務而對於
      事故之發生具有過失甚明。
（三）辯護人雖為被告辯護稱：被告於107年6月17日駕車撞擊告
      訴人之車輛後，被害人於107年7月16日在臺北市立聯合醫
      院陽明院區進行椎間盤手術，並先後多次於該院住院治療
      ，依先前病歷摘要其運動治療功能測試狀態部分項目落於
      「普通」至「正常」範疇，部分項目僅為「輕度依賴」，
      未有四肢癱瘓之狀況，何以此後急轉直下，運動治療之功
      能測試狀態諸多項目變成「重度依賴」，應予查明被害人
      最終之癱瘓結果與被告之行為間有無因果關係等語。然查
      ，被害人於107年6月17日車禍當日至臺北市立聯合醫院陽
      明院區就診時，雖僅診斷為「頸部及左側肩膀疼痛」，然
      嗣感覺不適而於同年6月19日、7月3日再度前往該院門急
      診時，除向醫師告知其不適係6月17日車禍所致外，更旋
      經診斷為「頸椎4、5、6節椎間盤破裂伴有神經根病變」
      ，被害人於107年7月16日在該院接受椎間盤手術，然歷經
      手術及多次住院治療與復健程序後，仍受有脊椎損傷併四
      肢無力、神經痛，迄今呈現四肢癱瘓、日常生活無法自理
      ，嚴重減損四肢機能而難治之重傷狀態，有前述臺北市立
      聯合醫院陽明院區診斷證明書、函文、病歷紀錄及病情說
      明在卷可按；參以告訴人於偵訊及本院陳稱：賴慧螢車禍
      當時是坐在右後座，有繫安全帶，她是因為甩鞭效應導致
      第4、5、6節的頸椎碎裂，當時撞擊力道很大，被告的車
      頭凹陷，車禍當日我們當去陽明急診時候，醫生也認為沒
      有明顯的外傷，但是後來照X光之後發現頸椎間隙很大，
      醫生就馬上開立驗傷單，安排到骨科檢查，所以骨科用MR
      I照完之後，就說這個復健沒有用，要手術，後來賴慧螢1
      07年7月16日就在陽明醫院進行人工椎間盤置換術，手術
      之後，她的復原狀況都不好，術後臥床28天後，她的肌耐
      力就不夠了，賴慧螢108年1月10日從陽明出院回家休養的
      時候，就已經因為肢體重殘而取得醫師提供用以申請外籍
      看護工的巴氏量表了，後來也有取得肢體重殘的中華民國
      身心障礙手冊，賴慧螢目前就是癱瘓，要扶著才能坐著，
      但是沒有辦法站，大小便及洗澡穿脫要人照顧，吃飯也需
      要人家餵，手的動作也幾乎沒有功能，她就是這種情形持
      續到現在，並沒有其他因素介入等語（見他字卷第151頁
      ，本院卷第135至136頁），並有賴慧螢之中華民國身心障
      礙證明在卷可考（見本院卷第225至227頁）。是參諸被害
      人賴慧螢就診之經過、傷勢演變歷程、最終發生脊椎損傷
      導致四肢癱瘓之結果，其因果歷程均屬持續進行而無不連
      續，亦無任何自身因素或其他外力介入導致因果關係中斷
      之情形，是其重傷害之結果與受到被告駕車撞擊之行為間
      ，顯具有相當因果關係甚明，辯護人上開所辯並非可採，
      其聲請將本案送請衛生福利部醫事審議委員會，鑑定釐清
      被害人最終之癱瘓結果與被告之行為間有無因果關係，亦
      核無必要，爰予敘明。
（四）綜上，被告駕車疏未注意，自後撞擊被害人所乘車輛，就
      車禍事故之發生具有過失，被害人因車禍受有重傷害之結
      果，且被告之過失與被害人之重傷害結果間存有相當因果
      關係，被告過失傷害致人重傷罪犯行，事證明確，足堪認
      定，應依法論科。      
二、論罪：
（一）按行為後法律有變更者，適用行為時之法律，但行為後之
      法律有利於行為人者，適用最有利於行為人之法律，刑法
      第2條第1項定有明文。被告行為後，刑法第284條第1項業
      於108年5月29日修正公布，於108年5月31日生效施行。修
      正前刑法第284條第1項原規定：「因過失傷害人者，處六
      月以下有期徒刑、拘役或五百元以下罰金；致重傷者，處
      一年以下有期徒刑、拘役或五百元以下罰金。」；修正後
      則規定：「因過失傷害人者，處一年以下有期徒刑、拘役
      或十萬元以下罰金；致重傷者，處三年以下有期徒刑、拘
      役或三十萬元以下罰金。」比較修正前後關於刑法第284
      條第1項後段之規定，修正後刑法第284條第1項後段法定
      刑度提高為3年以下有期徒刑，且罰金刑亦提高為新臺幣3
      0萬元，經比較新舊法適用結果，自以修正前之規定對被
      告較有利。準此，本案應適用修正前刑法第284條第1項後
      段之規定論處。
（二）查被害人因本件車禍受有脊椎損傷、四肢癱瘓之傷害，其一肢以上之機能已經嚴重減損，且整體而言，因癱瘓而日後無法行動及自理日常生活，亦屬身體及健康重大難治之傷害，自合於刑法第10條第4項第4款、第6款「重傷」之要件。核被告所為，係犯修正前刑法第284條第1項後段之過失傷害致人重傷罪。又被告於有偵查犯罪職權之員警到場處理時主動表明肇事，進而接受本案裁判，有道路交通事故肇事人自首情形紀錄表在卷可稽（他字卷第65頁），是依刑法第62條前段規定，減輕其刑。
三、駁回上訴之理由：
（一）原審經審理之結果，以被告犯罪事證明確，適用修正前刑
      法第284條第1項後段、刑法第2條第1項前段、第62條前段
      、刑法施行法第1條之1第1項、第2項前段等規定，審酌被
      告駕車疏未注意於行車前詳細檢查車輛之煞車能確實維持
      正常行駛狀態，即貿然上路，因而肇事致被害人受有重傷
      害，所為實非足取，併兼衡被告於犯後坦承犯行，及其就
      本案事故之過失責任高低、被害人所受傷勢輕重等一切情
      狀，量處有期徒刑10月，經核其認事用法並無違誤，量刑
      亦屬妥適。
（二）被告上訴請求從輕量刑，其刑事上訴理由狀並指摘：各種
      犯罪構成要件等具體事實，已於刑罰法規立法時業經考量
      ，故法院於刑罰範圍內量刑時，自不得再執為裁量刑罰輕
      重之標準，然原審判決理由在量刑審酌時，仍以被害人所
      受傷勢輕重為審酌事項，量刑違反重複評價禁止原則；被
      告未曾有任何前案，雖不慎撞擊前車但未有超速等違規行
      為，犯後始終坦承犯行，願意盡力彌補賠償被害人損害，
      不能因雙方就賠償金額未能達一致，遽認被告犯後態度不
      佳，且觀實務上同犯過失致重傷害且符合自首之裁判，且
      與本案同屬尚未達成和解者，有量處被告有期徒刑3月、2
      月、6月或7月不等者，本案原審重判被告有期徒刑10月，
      量刑違反罪刑相當性原則及平等原則等語（本院卷第19至
      35頁）。然量刑輕重係屬事實審法院得依職權自由裁量之
      事項，苟已斟酌刑法第57條各款所列情狀而未逾越法定刑
      度，不得遽指為違法。原審量刑時，已審酌被告過失犯罪
      情節、被害人受傷程度、被告犯罪後坦承犯行，然就賠償
      部分與告訴人間歧見甚大，致無法和解之態度等一切情狀
      ，而量處前述之刑，已以被告之責任為衡量基礎，復係依
      刑法第57條各款所列情狀予以審酌，其量刑裁量權之行使
      ，既未逾越法定刑度範圍，亦無濫用量刑自由裁量職權之
      情形，並無被告上訴所指量刑過重情形。且被告所犯過失
      傷害致人重傷罪，雖已考量「致重傷害」此一要素而賦予
      其與他罪不同之刑罰效果，然同屬重傷害，其傷害之具體
      情形如何、對於被害人之侵害程度為何，仍有其區別，被
      告之過失行為造成被害人癱瘓無法工作、無法自理生活之
      嚴重結果，其程度顯與其他較輕微之重傷害結果（例如單
      純一肢機能減損）有別，原審並非不得依刑法第57條第9
      款「犯罪所生之危險或損害」，於科刑時就被害人之傷勢
      輕重程度予以審酌，難指係屬重複評價。又被告前揭所舉
      判決案例，其過失情節（如被害人是否亦有過失）、重傷
      害結果之損害程度（是否致被害人癱瘓無法行動），均與
      本案並非全然相當，尚不能強予比附，而謂於不同個案間
      均應為一致化之量刑，是核原審之量刑，與比例原則、罪
      刑相當原則及平等原則等並無違背。綜上，被告上訴指摘
      原審量刑過重，請求從輕量刑，並非可採，其上訴並無理
      由，應予駁回上訴。  
據上論斷，應依刑事訴訟法第368條，判決如主文。
本案經檢察官吳廣莉提起公訴，檢察官侯千姬到庭執行職務。
中    華    民    國    109   年    2     月    20    日
                  刑事第九庭審判長法  官  潘翠雪
                                  法  官  陳俞婷
                                  法  官  林庚棟
以上正本證明與原本無異。
不得上訴。
                                  書記官  彭威翔
中    華    民    國    109   年    2     月    21    日

附錄本案論罪科刑法條全文
修正前中華民國刑法第284條：
因過失傷害人者，處6月以下有期徒刑、拘役或5百元以下罰金，
致重傷者，處1年以下有期徒刑、拘役或5百元以下罰金。
從事業務之人，因業務上之過失傷害人者，處1年以下有期徒刑
、拘役或1千元以下罰金，致重傷者，處3年以下有期徒刑、拘役
或2千元以下罰金。